【裁判字號】    92,訴,443
【裁判日期】    921217
【裁判案由】    毒品危害防制條例
【裁判全文】
臺灣桃園地方法院刑事判決                          九十二年度訴字第四四三號
    公  訴  人  臺灣桃園地方法院檢察署檢察官
    被      告  戊○○
    指定辯護人  本院公設辯護人丙○○
    被      告  甲○○
    指定辯護人  本院公設辯護人乙○○
    義務辯護人  莊守禮律師
右列被告等因違反毒品危害防制條例案件，經檢察官提起公訴（九十一年度偵緝字第
八八五號、九十二年偵緝字第一二四號），本院判決如左：
    主  文
甲○○共同販賣第二級毒品，未遂，處有期徒刑肆年，扣案之第二級毒品安非他命壹
包（實秤毛重貳點參陸壹公克）沒收銷燬之。被訴販賣第一級毒品海洛因部分，無罪
。
戊○○共同販賣第二級毒品，未遂，處有期徒刑參年捌月，扣案之第二級毒品安非他
命壹包（實秤毛重貳點參陸壹公克）沒收銷燬之。
    事  實
一、緣丁○○之妻張春玫於民國九十一年四月十九日二十一時許，穿著丁○○所有之
    外套外出，在桃園縣中壢市○○街三０一號前為警臨檢盤查，在上開外套左側口
    袋內查獲第一級毒品海洛因一包（毛重零點二公克，張春玫所涉違反毒品危害防
    制條例案件，業經台灣桃園地方法院檢察署檢察官以九十一年毒偵緝字第三０二
    號不起訴處分確定），經警詢問毒品來源，張春玫即帶同警方返回桃園縣中壢市
    ○○街三０一號六樓丁○○住處查看，現場又查獲丁○○所有、供其施用之第一
    級毒品海洛英三包（共驗餘淨重一點一九公克）、第二級毒品安非他命二包（實
    稱毛重共二點六零九公克，丁○○所涉違反毒品危害防制條例案件，業經本院九
    十一年訴字第九三四號分別判處有期徒刑七月、五月，並定應執行刑為有期徒刑
    十月確定），據丁○○向員警供稱曾向甲○○購買毒品，並表示願意配合警方誘
    捕，經員警授意，丁○○旋於同日二十二時五十四分許，以其所有、電話號碼為
    0000000000號之行動電話撥打甲○○使用之0000000000號
    行動電話聯絡甲○○，向甲○○佯稱欲購買第一級毒品海洛因及第二級毒品安非
    他命，甲○○表示伊手邊並無海洛因，僅能提供安非他命，丁○○即虛偽表示欲
    購買價值新台幣（下同）三千元之安非他命，甲○○明知安非他命係第二級毒品
    ，不得持有、販賣，竟基於營利之意圖應允丁○○，並約定當日稍晚在桃園縣中
    壢市○○○街、龍和一街口（即太子駕訓班前）交易，丁○○即由警方陪同至現
    場等候甲○○前來，期間丁○○並再度以上開電話與甲○○聯絡確定交易地點。
    另一方面甲○○於接獲丁○○電話後，即備妥價值三千元之安非他命一包，惟甲○○顧及伊通緝犯身分，在外行動不便，遂推由同具有販賣第二級毒品安非他命
    犯意聯絡之戊○○，在同月二十日凌晨二時許，持甲○○分裝好之第二級毒品安
    非他命一包至約定地點，戊○○因不認識丁○○，到場見丁○○站立於該處張望
    ，遂主動向前詢問，此時在旁埋伏之員警立即上前盤查，戊○○一時心驚，馬上
    將手上所持有之第二級毒品安非他命一包棄置於路邊草叢，惟仍遭埋伏之警員一
    擁而上加以逮捕，並於其身旁之草叢內，起出安非他命一包（實秤毛重二‧三六
    一公克）並扣押之，甲○○、戊○○販賣安非他命之行為因而未遂。
二、案經桃園縣政府警察局桃園分局報告臺灣桃園地方法院檢察署檢察官偵查起訴。
    理  由
壹、被告甲○○、戊○○被訴販賣第二級毒品安非他命部分：
一、訊據被告甲○○矢口否認有何販賣第二級毒品安非他命未遂之犯行，並辯稱：伊
    當日雖跟戊○○相約在太子駕訓班前，但伊後來在友人家中睡覺，並未前去赴約
    ，所以不可能再與丁○○相約，或是約定販賣毒品給丁○○云云；另訊據被告戊○○固坦承於右揭時、地攜帶第二級毒品安非他命一包至查獲現場，然矢口否認
    販賣安非他命未遂之行為，並以其並不認識丁○○，當日是與甲○○相約到現場
    收取借款及電話卡，身上的安非他命是其購買、用以供己施用，突然看到警察一
    時緊張才丟在草叢云云置辯。惟查：
    (一)被告戊○○於九十一年四月二十日凌晨二時許，持有第二級毒品安非他命一包
      ，在桃園縣中壢市○○○街、龍和一街口（即太子駕訓班前）為警查獲，迭據
      被告戊○○於警訊及偵審中自白不諱，且有第二級毒品安非他命一包（實秤毛
      重二‧三六一公克）扣案暨行政院衛生署管制藥品管理局檢驗成績書一份卷附
      可稽，此部分事實至為灼然。
    (二)再者，丁○○係經員警授意，以向被告甲○○購買安非他命為由，與被告甲○○約定在桃園縣中壢市○○○街、龍和一街口（即太子駕訓班前）交易價值三
      千元之安非他命，業據證人丁○○於警訊、偵訊時證稱：在九十一年四月十九
      日二十三時許，以行動電話（0000000000號）撥打甲○○使用之0
      000000000號行動電話聲稱要向其購買三千元毒品（安非他命），並
      相約在桃園縣中壢市○○○街與龍和一街交易，到達約定地點時，其有再打電
      話給甲○○，甲○○說會叫一位體型胖胖的、皮膚略黑之朋友拿過來，通話後
      一、二分鐘，戊○○就出現並走向伊，經伊詢問、確認其為甲○○所託之人，
      正當伊要拿錢給該名男子時，一旁埋伏員警即上前盤查，該男子隨即將握在手
      上之毒品丟置在路旁草叢等語（見九十一年偵字第七八七０號卷第三十二頁反
      面至第三十三頁、九十二年偵緝字第一二四號卷第十五頁反面至第十六頁），
      並在本院調查、審理時供陳：在九十一年四月十九日被警察查獲時，有配合警
      方與甲○○聯絡購買毒品事宜，當天打過二次電話，第一次在電話中是跟甲○○講說要拿三千元的安非他命，甲○○說如果有需要就過去跟他拿，並說他會
      跟朋友去太子駕訓班那邊，伊就和警察過去那邊等，到太子駕訓班的時候就打
      第二次電話給甲○○，他在電話中就說等一下會叫朋友拿來，後來只看到戊○○主動走過來，我們還沒有說什麼，警察就上前抓他，那天配合警方打電話給
      甲○○，就是跟甲○○說要買三千元安非他命等語（見本院九十二年四月十一
      日、八月十九日訊問筆錄），雖證人丁○○於警、偵訊中稱電話中是講要向被
      告甲○○「購買」安非他命與其嗣後在本院調查審理時所稱向被告甲○○「拿
      取」一情並不完全相同，然所指與被告甲○○約定於該日向之交易安非他命之
      基本事實則始終均屬一致，佐以當時查緝之員警吳天佑、陳泰江、黃宣樺於本
      院調查時亦證稱：當天查獲丁○○後，其表示願意配合供出毒品來源，他說毒
      品來源是向甲○○買的，綽號許桑，後在九十一年四月十九日二十三時許，丁○○以他的行動電話聯絡甲○○購買毒品，並約在中壢市○○○街查獲地點那
      邊交易，丁○○聯絡本來是談到要買半錢的海洛因跟安非他命，但是當時甲○○說海洛因沒有貨，所以就先買安非他命。我們到達約定地點之後，由丁○○
      站在太子駕訓班的草叢旁邊，其他人在旁埋伏，約等了二、三十分鐘左右，戊○○走路過來，四處張望後就直接走向丁○○，沒有注意到他們有無交談，我
      們就上前盤查，戊○○就把手上的東西往草叢那邊丟等語甚詳（見本院九十二
      年五月二十一日訊問筆錄），是以證人丁○○所述為警查獲後以電話佯向被告
      甲○○購買三千元之安非他命並約定交易地點等情，堪認為真實。
    (三)被告甲○○雖矢口否認上情，然查丁○○於九十一年四月十九日二十二時五十
      四分許係以門號0000000000號之電話與被告甲○○聯繫購買毒品事
      宜等情，業據證人丁○○迭於警訊及本院調查審理時證述甚明，被告戊○○亦
      供陳當日係以該行動電話號碼與甲○○聯繫等語（見同上偵卷第十七頁），核
      與被告甲○○自承在九十一年四月間有使用行動電話號碼000000000
      0號等語相符（見本院九十二年八月十九日訊問筆錄），是足認被告甲○○於
      九十一年四月十九日確有使用門號0000000000之行動電話，至屬無
      疑。次查，被告甲○○初時辯稱：有常常打電話給丁○○，但不確定是什麼時
      候的事，與戊○○並不熟，跟他並無聯絡，不可能跟他借錢等語（見本院九十
      二年六月十三日訊問筆錄），後改稱：九十一年四月十九日丁○○有一直打電
      話，但不是說要買毒品的事，其當天晚上有與戊○○約好在中壢市○○○街的
      太子社區附近見面，所以才跟丁○○說會在那裡出現，但後來在友人家中睡著
      了，所以並沒有前去赴約云云（見本院九十二年八月十九日訊問筆錄），經命
      與證人丁○○當庭對質，被告甲○○旋於同天庭訊時改稱：當天丁○○是要我
      幫忙找找看毒品，我跟丁○○說我身上有，如果是丁○○自己要用，可以先讓
      給他施用云云（見本院同上訊問筆錄），是被告甲○○就九十一年四月十九日
      當天有無與丁○○聯絡、聯絡內容為何、有無與戊○○相約見面等關於本件案
      情重要事實前後反覆，語多推諉，已非無疑。經調閱被告甲○○使用之上開電
      話號碼（即0000000000號）於九十一年四月間之通聯記錄，記錄顯
      示該門號與丁○○於案發當時所使用電話號碼0000000000號，於九
      十一年四月十九日夜間「二十二時五十四分八秒、二十二時五十四分九秒、二
      十三時五十二分五十一秒、五十二秒、及二十三時五十六分五秒、六秒」確曾
      有電話聯絡紀錄，有前述二支行動電話之雙向通聯記錄附卷可稽（見偵查卷第
      六十六頁至第八十三頁），從而可證於上開時間被告甲○○確曾與證人丁○○
      以電話聯繫。被告甲○○又辯稱未與丁○○相約該處云云，惟丁○○係於為警
      查獲後使配合警方查緝毒品來源始撥打甲○○行動電話相約購買毒品一情，業
      如前所述，而丁○○係於九十一年四月十九日二十一時許，在桃園縣中壢市○○街三０一號六樓住處為警查獲，業經丁○○於警訊時供述明確（見九十一年
      偵字第七八七０號卷第三十頁至第三十一頁），且有卷附桃園縣警察局桃園分
      局刑事案件報告書可憑，苟被告甲○○並未與丁○○約定於查獲地點見面，員
      警當無逕赴桃園縣中壢市○○○街、龍和一街口（即太子駕訓班前）埋伏追捕
      被告甲○○之可能，是被告甲○○辯稱並未與丁○○相約在查獲地點，與卷證
      資料不符，自難採信。
    (四)又被告戊○○辯稱：其不認識丁○○，是與甲○○相約在該處拿回借款及電話
      卡，並不知道丁○○會在現場云云。然查被告戊○○在桃園縣中壢市○○○街
      、龍和一街口（即太子駕訓班前）為警查獲時，將身上攜帶之白色不明粉末一
      包棄置於路旁草叢，嗣經警翻找後發現，經送驗後，認確係第二級毒品安非他
      命，實秤毛重為二‧三六一公克等情，為被告戊○○所不否認，且經證人丁○○、吳天佑、陳泰江、黃宣樺等人證述在卷，並有行政院衛生署管制藥品管理
      局檢驗成績書一份附卷可稽，被告戊○○為警查獲時所攜帶之安非他命，核與
      證人丁○○迭於警訊及偵審理時所指與被告甲○○約定購買價值三千元安非他
      命，以其數量、重量觀之，與市價相差無幾，而被告戊○○復自陳係依甲○○
      指示前往查獲地點等語（見本院九十二年四月十一日訊問筆錄），綜上可推知
      被告戊○○應係係基於販賣之意圖，依照被告甲○○之指示，於當天約定時間
      攜帶價值吻合之安非他命一包前往約定交易地點即桃園縣中壢市○○○街、龍
      和一街口（即太子駕訓班前）進行交易，至臻明確。
    (五)再者，持有安非他命之原因，或係為供一己吸用、或為受他人寄藏、抑或基於
      出售營利之意圖而販入，其原因尚屬不一，本件雖無積極證據足以證明扣案安
      非他命係被告甲○○、戊○○基於營利之意圖所販入，然被告甲○○既業已與
      丁○○就販賣安非他命達成合意，再由被告戊○○出面與丁○○交易，足見被
      害人係意圖營利而販出，雖丁○○係配合警方辦案虛與被告甲○○、戊○○購
      買安非他命藉以誘捕被告甲○○、戊○○，丁○○本身並無購買安非他命之真
      意，即形式上雙方雖有買賣之約定，但因警察埋伏在側，事實上不可能完成買
      賣毒品之交易，惟被告甲○○、戊○○既係基於營利意圖而與丁○○就販售安
      非他命之數量、價格、交付地點均完成約定，嗣後並由被告戊○○依約攜帶扣
      案安非他命前往交易，應認被告甲○○、戊○○實已著手於安非他命之販賣行
      為，僅因為警查獲而未遂（最高法院八十七年度台上字第二００五號判決意旨
      參照）。另依據被告戊○○所辯扣案之安非他命係伊以四千元向他人購入，則
      被告甲○○、戊○○以三千元之代價販售給丁○○，似未從中牟利，然查被告
      戊○○自始至終均否認販賣毒品行為，所為辯解已與事實不符，是伊所供陳之
      扣案安非他命之價格是否可採，已非無疑。況且販賣安非他命屬違法行為，非
      可公然為之，不論是瓶裝或紙包之安非他命，均可任意分裝增減其分量，而每
      次買賣之價量，亦隨時依雙方關係之深淺、當時之資力、需求程度及對行情之
      認知等因素，機動地調整，販賣之利得，除經坦承犯行，或價量俱臻明確外，
      委難查得實情，然一般民眾普遍認知安非他命等麻醉藥品之非法交易，司法機
      關一向查緝甚嚴，且刑罰極重並不寬貸，衡諸常理，倘非有利可圖，絕無甘冒
      被嚴查重罰之理，從而，舉凡其有償交易，除足反證其確另基於某種非圖利本
      意之關係外，通常尚難因無法查悉其賣出之差價，而諉無營利之意思；而被告
      甲○○與丁○○僅為普通朋友，被告戊○○與丁○○先前根本不相識，均據被
      告甲○○、戊○○自陳在卷，則渠等與丁○○無任何私誼，既費心盡力且自甘
      承受違法之後果涉險販賣第二級毒品安非他命，當有所圖，勢欲從中牟利求得
      回報，足徵被告甲○○及戊○○係基於共同販賣安非他命營利之意思，由被告
      戊○○攜帶扣案安非他命前往赴約，復殆無疑。
    綜右事證，被告甲○○、戊○○所為否認約定販賣安非他命予丁○○未遂之辯解
    ，核屬卸責之詞，並不足採信，渠等於事實欄所述之時、地販賣第二級毒品安非
    他命未遂行為，均已經證明。
二、查本件證人丁○○經警查獲持有、施用第一級毒品及第二級毒品犯行後，由警授
    意以電話與被告甲○○聯絡購買安非他命一事，而誘出被告甲○○、戊○○，證
    人丁○○雖係配合警方偵查作為而提供買者，實際上並無向被告二人購買毒品之
    真意，然被告甲○○、戊○○對於是否利用員警製造之機會販賣毒品，主觀上具
    有高度意思決定自由，渠等既已任意形成之販賣毒品故意且已著手於販賣行為，
    縱令基於該等故意而遂行之販賣行為，客觀上不能既遂，然被告甲○○、戊○○
    既顯已著手該次非法販賣第二級毒品安非他命行為，仍應成立販賣第二級毒品未
    遂罪（最高法院八十五年度第四次刑事庭會議決議參照）。是核被告甲○○、戊○○所為，均係犯毒品危害防制條例第四條第五項、第二項販賣第二級毒品未遂
    罪；被告甲○○、戊○○持有第二級毒品安非他命進而販賣，渠等持有毒品之低
    度行為，為販賣之高度行為所吸收，不另論罪。又本案係由被告甲○○取得販賣
    毒品機會後，邀同被告戊○○負責交付毒品而前往交易地點，著手毒品販賣行為
    ，被告二人間顯有犯意聯絡及行為分擔，為共同正犯。而被告二人已著手販賣第
    二級毒品行為之實行，當場為埋伏警員查獲，致其販賣行為未遂，應依刑法第二
    十六條前段規定按既遂犯之刑減輕之。爰審酌被告甲○○、戊○○二人均正值壯
    年，不思循合法途徑獲得財富，渠等明知第二級毒品安非他命業據公告列為第二
    級毒品，對人體有莫大之戕害，仍為圖一己私利，漠視毒品對人體之危害，著手
    為上揭販賣行為，嚴重危害國民身體健康及社會風氣，犯罪惡性非輕，犯後猶執
    詞卸責之態度，惟僅著手販賣予一人且販賣第二級毒品行為尚屬未遂，並審酌渠
    等犯罪動機、手段、智識程度等一切情狀，分別量處如主文所示之刑。至扣案第
    二級毒品安非他命一包（實秤毛重二點三六一公克），為查獲之毒品，不論屬犯
    人與否，應依毒品危害防制條例第十八條第一項前段宣告沒收銷燬之。其餘在丁○○處所所查獲之海洛因、安非他命，均查無證據足認與本件被告甲○○、戊○○販賣第二級毒品安非他命有關，均不為沒收之諭知，併此敘明。
三、公訴意旨另略以：被告甲○○基於前開意圖營利之概括犯意，於九十一年四月十
    九日十九時三十分許，以每包三千元之代價，在桃園縣中壢市○○○路附近，販
    賣第二級毒品安非他命予丁○○施用，因認被告甲○○此部分亦涉犯毒品危害防
    制條例第四條第二項罪嫌云云。按刑事訴訟法上所謂認定犯罪事實之證據，係指
    足以認定被告確有犯罪行為之積極證據而言，該項證據自須適合於被告犯罪事實
    之認定，始得採為斷罪資料。如未能發現相當證據，或證據不足以證明，自不能
    以推測或擬制之方法，以為裁判之基礎，此分別有最高法院二十九年上字第三一
    ０五號、四十年臺上字第八六號、七十六年臺上字第四九八六號判例可資參照。
    再者，毒品危害防制條例第十七條規定：犯第四條第一項至第三項、第五條第一
    項至第三項、第六條第一項至第三項、第七條第一項至第三項、第八條第一項至
    第三項、第十條或第十一條第一項、第二項之罪，供出毒品來源，因而破獲者，
    得減輕其刑。則販賣、施用或持有毒品之人，如供出毒品之來源因而破獲者，既
    得藉以要求寬典減輕其刑，為擔保其所為不利於對向共犯之陳述之真實性，尤應
    有足以令人確信其陳述為真實之補強證據。查：
    (一)本件公訴人認被告甲○○此部分另涉犯販賣第二級毒品安非他命之罪嫌，無非
      係以證人丁○○於警訊時之證述、扣案第二級毒品安非他命以及000000
      0000號、0000000000號、0000000000號等行動電話
      通聯紀錄在卷為證為其主要論據。然訊據被告甲○○堅詞否認有此部分犯行，
      並辯稱：其從未販賣安非他命給丁○○等語。
    (二)但查證人丁○○於警訊時證稱：「‧‧我是向甲○○購買，計購買過二次（一
      次購買安非他命一小包、一次購買海洛因一小包），每次購買金額為新台幣三
      千元，一次是九十一年四月初在中壢市○○○路與環中東路口，另一次是九十
      一年四月十九日十九時三十分約在中壢市○○○路‧‧」等語（見偵查卷第三
      十一頁反面）；於偵查中證稱：「‧‧許（指甲○○）之前是拿毒品、安毒到
      我家和我一起吸，我只向他買過一次安毒‧。」等語（見九十二年偵緝卷第一
      二四號第十六頁）；於本院調查時初證稱：沒有跟甲○○買過安非他命或海洛
      因，那時警察問我毒品來源，並要求供出有被通緝的人，因為我知道當時甲○○被通緝，所以就說是他，事實上毒品不是跟他買的，他只有拿毒品來我家和
      我一起吸食等語（見本院九十二年四月十一日訊問筆錄），後於本院審理時經
      檢察官當庭詰問後稱：在警訊時所稱跟甲○○買海洛因跟安非他命是不實在，
      至於偵訊中所稱，是指曾有一次在中壢市的路上跟他拿價值三千元的安非他命
  一包，但不記得是什麼時候，之前都是跟甲○○一起施用而已等語（見本院九
      十二年十一月十二日審理筆錄），再經本院質之何以與警訊所述不同，證人丁○○復改稱：就只跟甲○○拿過一次安非他命，是在榮民南路等語（見同上本
      院審理筆錄），是核證人丁○○就交易時間、交易次數及交易金額等關於被告
      甲○○是否涉嫌販賣毒品、如何販賣之重要事項，前後供述並非一貫，且證言
      含糊其詞，其指訴顯有重大瑕疵，是否可採，已非無疑義。而證人丁○○係因
      施用及持有毒品案件為警查獲始供出本件被告甲○○涉有販賣毒品之罪嫌，而
      依毒品危害防制條例第十七條供出毒品來源，因而破獲者，得減輕其刑，其與
      被告甲○○就此部分既有利害關係，當不能以其具有瑕疵且與事實不符之部分
      供述，作為認定被告甲○○犯罪之唯一證據。
    (三)再者，證人丁○○與被告甲○○兩人所使用之行動電話門號，在九十一年四月
      十九日十六時三十八分四十四秒至十七時十七分二十四秒許期間固有多次通聯
      紀錄，此有通聯紀錄可資為證，然此僅能證明被告甲○○與丁○○於上開時間
      曾多次以電話聯繫，至於通話內容為何，訊之丁○○稱：當時只是打電話跟甲○○聊天等語（見本院九十二年十一月十二日訊問筆錄），被告甲○○亦否認
      電話中有與丁○○談及購買毒品事宜，是自無法僅以被告甲○○與丁○○在上
      開時間有多次通話紀錄，即推論被告甲○○與丁○○即係為交易毒品而密切聯
      絡。此外，復查無其他證據證明被告甲○○確有如公訴意旨前揭所指在九十一
      年四月十九日十九時三十分許有販賣第二級毒品之犯行，尚難僅以證人丁○○
      之證言，遽認被告甲○○有此部分犯行。
    (四)綜上所述，本件公訴人所提之上開事證，尚不能證明被告甲○○有此部分販賣
      第二級毒品安非他命既遂犯行，本應為無罪之諭知，惟此公訴人認此部分，與
      前揭論罪科刑部分，具連續犯之裁判上一罪關係，故不另為無罪之諭知，特予
      說明。
貳、被告甲○○被訴販賣第一級毒品部分
一、公訴意旨略以：被告甲○○於九十一年四月初某日，在桃園縣中壢市○○○路與
    環中東路口，以每包三千元之代價，販賣第一級毒品海洛英予丁○○施用，因認
    被告甲○○此部分涉犯毒品危害防制條例第四條第一項之販賣第一級毒品海洛因
    罪嫌云云。
二、按犯罪事實應依證據認定之，無證據不得推定其犯罪事實；又不能證明被告犯罪
    者，應諭知無罪之判決。刑事訴訟法第一百五十四條第二項、第三百零一條第一
    項分別定有明文。刑事訴訟上證明之資料，無論其為直接證據或間接證據，均須
    達於通常一般之人均不致有所懷疑，而得確信其為真實之程度，始得據為有罪之
    認定，若其關於被告是否犯罪之證明未能達此程度，而有合理之懷疑存在時，致
    使無從形成有罪之確信，在刑事訴訟「罪疑唯輕」、「無罪推定」原則下，根據
    「罪證有疑，利於被告」之證據法則，即不得遽為不利被告之認定（參看最高法
    院七十六年台上字第四九八六號判例）。而刑事訴訟法第一百五十六條第二項：
    「被告及『共犯』之自白，不得作為有罪判決之唯一證據，仍應調查其他必要之
    證據，以察其是否與事實相符」。此處之共犯，解釋上不限於實體法上之共同正
    犯，尚應包括於同一訴訟程序成為共同被告之非共犯者，及就犯罪事實有所關聯
    之被告間，概均屬此處之共同被告範圍。再者，毒品危害防制條例第十七條規定
    ：犯第四條第一項至第三項、第五條第一項至第三項、第六條第一項至第三項、
    第七條第一項至第三項、第八條第一項至第三項、第十條或第十一條第一項、第
    二項之罪，供出毒品來源，因而破獲者，得減輕其刑。則販賣、施用或持有毒品
    之人，如供出毒品之來源因而破獲者，既得藉以要求寬典減輕其刑，為擔保其所
    為不利於對向共犯之陳述之真實性，尤應有足以令人確信其陳述為真實之補強證
    據。（參見最高法院九十一年台上字第六０八五號裁判）。
三、本件公訴人認為被告甲○○涉有販賣第一級毒品海洛因罪嫌，無非以丁○○之證
    言為主要論據，佐以扣案之第一級毒品海洛英四包為證。然訊據被告甲○○堅詞
    否認有何販賣第一級毒品海洛因犯行，並辯稱：其從未販賣毒品給丁○○等語。
    經查，證人丁○○固於警訊時證稱：「‧‧我是向甲○○購買，計購買過二次（
    一次購買安非他命一小包、一次購買海洛因一小包），每次購買金額為新台幣三
    千元，一次是九十一年四月初在中壢市○○○路與環中東路口，另一次是九十一
    年四月十九日十九時三十分約在中壢市○○○路‧‧」等語（見偵查卷第三十一
    頁反面）；於偵查中證稱：「‧‧許（指甲○○）之前是拿毒品、安毒到我家和
    我一起吸，我指向他買過一次安毒‧。」等語（見九十二年偵緝卷第一二四號第
    十六頁）；於本院調查時初證稱：沒有跟甲○○買過安非他命或海洛因，那時警
    察問我毒品來源，他叫我供出一個有被通緝的人，因為我知道當時甲○○有被通
    緝，所以我就說是他，事實上毒品不是跟他買的，他只有拿毒品來我家和我一起
    吸食等語（見本院九十二年四月十一日訊問筆錄），後經檢察官當庭詰問後稱：
    在警訊時所稱跟甲○○買海洛因跟安非他命是不實在，至於偵訊中所稱，是指曾
    有一次在中壢路上跟他拿價值三千元的安非他命一包，但不記得是什麼時候，之
    前都是跟甲○○一起施用而已等語（見本院九十二年十一月十二日審理筆錄），
    顯見證人丁○○上開警、偵訊及本院調查審理時歷次所為證述，非但前後反覆不
    一，且所證述情節亦不能明確指述被告甲○○是否及如何販賣海洛因，指訴顯有
    重大瑕疵，又無其他補強證據資為佐證，自無從遽採為認定被告甲○○不利之證
    據。況證人丁○○係因施用及持有毒品案件為警查獲始供出本件被告涉有販賣毒
    品之罪嫌，而依毒品危害防制條例第十七條供出毒品來源，因而破獲者，得減輕
    其刑，其與被告甲○○就此部分既有利害關係，當不能以其具有瑕疵且與事實不
    符之部分供述，作為認定被告甲○○犯罪之唯一證據。至扣案之海洛因四包，被
    告甲○○否認為其所有，販賣給丁○○，而證人丁○○亦證稱：是向綽號「阿文
    」之人所拿的等語（見本院九十二年十一月十二日審理筆錄），此外，卷內並無
    任何證據足資認定該扣案之第一級毒品海洛因四包與被告甲○○有何關連，自無
    法資為認定不利於被告甲○○之依據。
四、綜右理由，公訴人所舉事證尚未達於通常一般之人均不致有所懷疑，得確信其為
    真實之程度，而有合理性懷疑之存在，本院無從形成被告甲○○確有販賣或意圖
    販賣而持有第一級毒品行為之確信，已如前述。此外，復查無其他積極證據足以
    證明被告甲○○有如公訴人所指訴之販賣第一級毒品犯行，根據「罪證有疑，利
    於被告」之證據法則，並揆諸前揭判例意旨，應認此部分不能證明被告甲○○犯
    罪，爰就被告甲○○被訴販賣第一級毒品海洛因部分為無罪之諭知。
據上論斷，應依刑事訴訟法第二百九十九條第一項前段、第三百零一條第一項，毒品
危害防制條例第四條第五項、第二項、第十八條第一項前段，刑法第十一條前段、第
二十八條、第二十六條前段，判決如主文。
本案經檢察官張尹敏到庭執行職務。
中      華      民      國    九十二    年     十二     月     十七     日
                                 臺灣桃園地方法院刑事第六庭
                                     審判長法  官  周政達
                                           法  官  潘進順
                                           法  官  何俏美
右正本證明與原本無異。
如不服本判決，應於判決送達後十日內向本院提出上訴狀( 應附繕本 )，上訴於
臺灣高等法院。
                                           書記官  王泰元
中      華      民      國    九十二    年     十二     月     十七     日
附錄本案論罪科刑法條全文：
毒品危害防制條例第四條：
製造、運輸、販賣第一級毒品者，處死刑或無期徒刑；處無期徒刑者，得併科新臺幣
一千萬元以下罰金。
製造、運輸、販賣第二級毒品者，處無期徒刑或七年以上有期徒刑，得併科新臺幣七
百萬元以下罰金。
製造、運輸、販賣第三級毒品者，處五年以上有期徒刑，得併科新臺幣五百萬元以下
罰金。
製造、運輸、販賣專供製造或施用毒品之器具者，處一年以上七年以下有期徒刑，得
併科新臺幣一百萬元以下罰金。
前四項之未遂犯罰之。


司法院資訊處製作；財團法人民間司法改革基金會備份。
